臺灣彰化地方法院刑事判決　　　　　　　100年度訴字第330號
公　訴　人　臺灣彰化地方法院檢察署檢察官
被　　　告　吳俊平
選任辯護人　鄭弘明律師
上列被告因違反毒品危害防制條例案件，經檢察官提起公訴（10
0年度偵字第1142號），本院判決如下：
    主  文
吳俊平犯如附表一、二所示之罪，均累犯，各處如附表一、二所
示之刑。應執行有期徒刑捌年。扣案之NOKIA牌行動電話壹支沒
收之；未扣案之販賣第二級毒品所得共新臺幣壹萬貳仟元沒收，
如全部或一部不能沒收時，以其財產抵償之。
    事  實
一、吳俊平曾因施用第一、二級毒品案件，經本院以96年度訴字
    第2485號各判處有期徒刑8月、4月，並定應執行有期徒刑11
    月確定。又因施用第一級毒品案件，經本院以97年度訴字第
    1161號判處有期徒刑8月確定。而上開3案復經本院以97年度
    聲字第1527號裁定應執行有期徒刑1年2月確定。另因竊盜案
    件，經本院以97年度易字第1302號判處有期徒刑3月確定。
    而其入監接續執行前開案件後，甫於民國98年8月31日執行
    完畢。猶不知悛悔，明知海洛因、甲基安非他命分別係屬毒
    品危害防制條例第2條第2項第1、2款所列管之第一、二級毒
    品，後者並屬藥事法第22條第1項第1款所規定之禁藥，均不
    得非法持有、販賣、轉讓、幫助施用，竟仍分別為下列之犯
    行：
  (一)吳俊平基於販賣第二級毒品甲基安非他命以營利之犯意，以
    其所有之NOKIA牌行動電話1支（扣押於本院100年度訴字第2
    20號案件），插入其兄吳俊龍所有之門號0000-000000號SIM
    卡1片作為對外聯絡工具，分別於如附表一所示之時、地，
    以附表一所示之方式，販賣第二級毒品甲基安非他命予附表
    一所示之人。
  (二)吳俊平與呂兆恩（由檢察官另案偵辦中）共同基於轉讓禁藥
    甲基安非他命之犯意聯絡，以上開門號行動電話為聯絡工具
    ，於附表二編號1所示之時、地，轉讓禁藥甲基安非他命1包
    （重量不詳，尚難認已逾法定加重其刑之標準）予林清江。
    吳俊平另基於轉讓禁藥甲基安非他命之犯意，以上開門號行
    動電話為聯絡工具，於附表二編號2所示之時、地，轉讓禁
    藥甲基安非他命1包（重量不詳，尚難認已逾法定加重其刑
    之標準）予蔡翔宇。
  (三)緣吳俊平及蔡東霖均染有施用第一級毒品海洛因之惡習，惟
    蔡東霖因無管道購買海洛因，遂於99年10月27日18時30分許
    ，以門號0000-000000號行動電話，與吳俊平所持用之上開
    門號行動電話聯絡，請吳俊平代為尋找海洛因之來源。吳俊
    平即基於幫助施用第一級毒品之犯意，於蔡東霖至其位於彰
    化縣芬園鄉○○村○○路○段445巷30號住處後，向蔡東霖收
    取新臺幣（下同）1000元，自己再出資1000元，並獨自前往
    彰化縣彰化市○○路路旁，向姓名、年籍不詳、綽號「小胖
    」之成年男子購買價值2000元之海洛因1包，隨即返回其上開
    住處，將購得之海洛因置於紙上，均分一半予蔡東霖，蔡東
    霖旋於該處施用其分得之海洛因完畢，吳俊平即以上開方式
    幫助蔡東霖施用海洛因。
    嗣經彰化縣警察局彰化分局報請臺灣彰化地方法院檢察署檢
    察官指揮偵辦，並依法向本院聲請對吳俊平所使用之門號00
    00-000000號行動電話實施通訊監察，而循線查悉上情，並
    扣得其所有供上開犯行所用之NOKIA牌行動電話1支(內含吳
    俊龍所有之門號0000-000000號SIM卡1片)。
二、案經彰化縣警察局彰化分局報告臺灣彰化地方法院檢察署檢
    察官偵查起訴。
    理  由
一、本案下揭引用之供述證據及非供述證據，均經本院依法踐行
    調查證據程序，而公訴人、被告及選任辯護人均同意各該證
    據具有證據能力，且亦查無依法應排除其證據能力之情形，
    是後述所引用證據之證據能力均無疑義，合先敘明。
二、事實認定部分：
  (一)訊據被告吳俊平對於上揭犯罪事實均坦承不諱，核與證人陳
    孟坤、林清江、蔡翔宇、蔡東霖於警詢、偵查中證述之情節
    大致相符（參警卷第30-45、108-114、123-127、133-134頁
    ，偵卷第5 5-57、71-73、84-86頁），且有被告所持用門號
    0000-000000號行動電話之通訊監察譯文1份（參警卷第135-
    197頁）附卷可稽，堪認被告自白應與事實相符。
  (二)按販賣第二級毒品甲基安非他命係違法行為，非可公然為之
    ，而甲基安非他命亦無公定價格，係可任意分裝增減分量，
    且每次買賣之價格、數量，亦隨時依雙方之關係深淺、資力
    、需求量、對行情之認知、來源是否充裕、查緝是否嚴緊、
    購買者被查獲時供述購買對象之可能風險之評估等因素，而
    異其標準，機動調整，非可一概論之。從而販賣之利得，除
    非經行為人詳細供出各次所販賣之毒品之進價及售價，且數
    量俱臻明確外，實難察得其交易實情，然販賣者從價差或量
    差中牟利，方式雖異，惟其販賣行為在意圖營利則屬同一。
    從而，舉凡有償交易，除足以反證其確係另基於某種非圖利
    本意之關係外，通常尚難因無法查悉其精確之販入價格，作
    為是否高價賣出之比較，諉以無營利之意思而阻卻販賣犯行
    之追訴。本件被告確有附表一所示販賣毒品之行為，已經本
    院調查屬實，參以被告每次交易毒品之地點均不同，且距離
    其住處均有相當距離，倘若無利可圖，被告焉需大費周章四
    處至不同地點販賣毒品？顯然其係藉由販賣毒品賺取價差，
    故其營利之意圖應屬甚明，且已獲得相當之利益，要無疑義
    。
  (三)另按以營利之意圖交付毒品，而收取對價之行為，觸犯販賣
    毒品罪；苟非基於營利之意圖，而以原價或低於原價有償轉
    讓毒品與他人，僅得以轉讓毒品罪論處；若無營利之意圖，
    僅基於幫助施用毒品者取得供施用毒品之目的，而出面代購
    ，或共同合資購買並分攤價金及分受毒品，則屬應否成立施
    用毒品罪或其幫助犯之範疇，三者行為互殊，且異其處罰（
    最高法院96年度臺上字第5139號判決要旨參照）。被告於附
    表二編號3所示時、地，以合資之方式，由被告出面購買海
    洛因，後依出資比例分歸蔡東霖施用等情，業據被告於本院
    審理時供承不諱，核與被告所使用門號0000-000000號行動
    電話與蔡東霖所使用門號0000-000000號行動電話於99年10
    月27日18時30分後之通訊對話內容吻合（參警卷第137頁）
    ，參以被告於審理時亦供稱：購買海洛因時，係由伊聯絡「
    小胖」，蔡東霖沒有「小胖」的聯絡方式等語明確（參本院
    卷第64-65頁)，足認被告對於蔡東霖施用第一級毒品，確有
    施予助力之行為。
  (四)綜上所述，被告上開販賣第二級毒品、轉讓禁藥及幫助施用
    第一級毒品之犯行，均事證明確，洵堪認定。
三、論罪科刑部分：
  (一)按海洛因、甲基安非他命分別係屬毒品危害防制條例第2條
    第2項第1、2款所列管之第一、二級毒品，後者並屬藥事法
    第22條第1項第1款所規定之禁藥，是核被告吳俊平所為如附
    表所示之犯行，分別係犯如附表一、二所示之罪名（詳如附
    表一、二所載）。公訴人雖認被告所為如附表二編號3所示
    犯行，係犯販賣第一級毒品罪，惟參照上開說明，起訴法條
    尚有未洽，爰予變更起訴法條刑法第30條第1項前段、毒品
    危害防制條例第10條第1項之幫助施用第一級毒品罪，併予
    敘明。被告於販賣前持有第二級毒品甲基安非他命，轉讓前
    持有禁藥甲基安非他命，進而販賣、轉讓，其持有之低度行
    為應各為販賣、轉讓之高度行為所吸收，均不另論罪。又被
    告幫助施用而持有第一級毒品之低度行為，為幫助施用之高
    度行為所吸收，亦不另論罪。被告就附表二編號1所示犯行
    ，與呂兆恩有犯意之聯絡，及行為分擔，均為共同正犯。又
    被告所犯如附表一、二所示之8罪，犯意各別，行為互殊，
    應分論併罰之。另被告有事實欄所載之前科，並均經執行完
    畢，有臺灣高等法院被告前案紀錄表1份在卷可稽，則其於
    受有期徒刑執行完畢後，5年以內故意再犯本件有期徒刑以
    上之各罪，均應依刑法第47條第1條規定論以累犯，除就法
    定本刑中無期徒刑部分（販賣第二級毒品部分），依法不得
    加重外，就法定本刑中之有期徒刑、罰金刑部分，並均應予
    加重其刑。再被告如附表二編號3所示幫助蔡東霖施用第一
    級毒品犯罪之行為，為幫助犯，爰依刑法第30條第2項規定
    ，減輕其刑，並依法先加後減之。被告於偵查及審判中均自
    白其附表一編號1、3、4、5所示之販賣第二級毒品犯行，有
    警詢、偵訊筆錄（參警卷第1-29頁、偵卷第18-29頁，其中
    就附表編號4部分，被告於偵訊時雖因記憶不清，而誤認交
    易時間係於99年10月12日晚間，惟仍應認被告就此部分已自
    白犯行）、本院審判筆錄在卷可憑，就此部分應依毒品危害
    防制條例第17條第2項之規定減輕其刑。
  (二)又本件被告販賣第二級毒品之情節，販賣時間非長，販賣之
    對象、次數非多、販賣所得合計僅為1萬2千元，較諸長期以
    販毒營生之集團或大盤毒梟而言，顯屬小額之零星買賣，對
    社會治安之危害，自非達罪無可赦之嚴重程度，倘對其販賣
    第二級毒品犯行，均科處法定最低本刑，實屬情輕法重，衡
    其犯罪情狀在客觀上顯非不可憫恕，縱量處法定最低刑度之
    刑，仍嫌過重，爰依刑法第59條之規定，就其所犯販賣第二
    級毒品罪，均予以酌量減輕其刑（其中附表一編號1、3、4
    、5部分應遞減輕其刑），而除法定本刑為無期徒刑部分外
    ，均先加重其刑而後減輕之。
  (三)爰審酌被告犯罪之動機、目的，為圖一己私利而販賣毒品，
    係煙毒禍害之源，其販賣行為行為不僅導致人之生命、身體
    受侵害，且使國家、社會為掃除毒害、幫助吸毒者戒除毒癮
    ，花費不訾之金錢及人力、物力，法益嚴重受害，危害至鉅
    ，然販賣次數、對象及數量尚非甚多，另無償轉讓禁藥予他
    人及幫助他人施用毒品，對於他人身體健康亦造成嚴重之危
    害，及犯罪後坦承犯行，尚知悔改等一切情狀，就被告所犯
    各量處如附表所示之刑，並定其如主文所示應執行之刑。
  (四)有關起訴意旨聲請對被告諭知刑前強制工作部分，按保安處
    分係對受處分人將來之危險性所為拘束其身體、自由之處置
    ，以達教化與治療之目的，為刑罰之補充制度，本諸法治國
    家保障人權之原理及刑法之保護作用，其法律規定之內容，
    應受比例原則之規範，使保安處分之宣告，與行為人所為行
    為之嚴重性，行為人所表現之危險性，及對行為人未來行為
    之期待性相當（司法院大法官會議釋字第471號解釋可資參
    照）。本院審酌被告販賣毒品之對象均非多，其因販賣毒品
    所得之獲利非鉅，綜合考量其所犯如附表一、二所示各罪之
    嚴重性、所表現之危險性及對於未來行為之期待性，分別量
    處如主文所示之刑，應已足收懲儆之效，尚無諭知刑前強制
    工作之必要，附此敘明。
  (五)末按毒品危害防制條例第19條第1項規定，犯販賣毒品罪者
    ，其犯罪所得之財物均沒收之，係採義務沒收主義，故販賣
    毒品所得之對價，不問其中成本若干，利潤多少，均應全部
    諭知沒收，貫徹政府查禁煙毒之決心，以符立法本旨（最高
    法院91年度臺上字第2419號判決意旨參照）。查本件被告販
    賣第二級毒品甲基安非他命所得合計為1萬2千元，雖未扣案
    ，然依上開說明及毒品危害防制條例第19條第1項之規定，
    仍應均予宣告沒收，如全部或一部不能沒收時，以其財產抵
    償之。扣案之NOKIA牌行動電話1支（扣押於本院100年度訴
    字第220號案件），為被告所有供犯上開販賣第二級毒品、
    轉讓禁藥及幫助施用第一級毒品犯行所用之物，應分別依毒
    品危害防制條例第19條第1項、刑法第38條第1項第2款之規
    定宣告沒收之。至扣案之門號0000-000000號SIM卡1片（扣
    押於本院100年度訴字第220號案件），雖係供被告上開販賣
    第二級毒品犯行所用之物，然非屬被告所有，此據被告於偵
    查中供述在卷，核與沒收之要件不合，爰不另為沒收之諭知
    。
據上論斷，應依刑事訴訟法第299條第1項前段、第300條，毒品危
害防制條例第4條第2項、第10條第1項、第17條第2項、第19條第1
項，藥事法第83條第1項，刑法第11條前段、第28條、第30條第1
項前段、第2項、第47條第1項、第59條、第51條第5款、第38 條
第1項第2款，判決如主文。
本案經檢察官林佳裕到庭執行職務
中    華    民    國   100    年    5     月    16    日
                       臺灣彰化地方法院刑事第九庭
                             審判長法  官  蕭文學
                                   法  官  黃齡玉
                                   法  官  紀佳良
以上正本證明與原本無異。
如不服本判決應於收受判決後10日內，向本院提出上訴書狀，並
應敘述具體理由;其未敘述上訴理由者，應於上訴期間屆滿後20
日內向本院補提理由書（均須按他造當事人之人數附繕本）「切
勿逕送上級法院」。
中    華    民    國   100    年    5     月    16    日
                                   書記官  林佑儒
附錄論罪科刑法條：
毒品危害防制條例第4條第2項：
製造、運輸、販賣第二級毒品者，處無期徒刑或7年以上有期徒
刑，得併科新臺幣1千萬元以下罰金。
毒品危害防制條例第10條第1項：
施用第一級毒品者，處6月以上5年以下有期徒刑。
藥事法第83條第1項：
明知為偽藥或禁藥，而販賣、供應、調劑、運送、寄藏、牙保、
轉讓或意圖販賣而陳列者，處7年以下有期徒刑，得併科新臺幣5
百萬元以下罰金。
附表一：
┌──┬────┬──────────┬────┬──────┬────────────┐
│編號│ 時  間 │      犯罪方式      │犯罪所得│觸犯法條及罪│ 量  刑                 │
│    │        │                    │        │名          │                        │
├──┼────┼──────────┼────┼──────┼────────────┤
│ 1  │99年9月 │吳俊平以門號0000-000│3000元  │毒品危害防制│吳俊平販賣第二級毒品，累│
│    │29日上午│255號行動電話，撥打 │        │條例第4條第2│犯，處有期徒刑年伍月。│
│    │10時26分│陳孟坤所使用之門號  │        │項販賣第二級│扣案之NOKIA牌行動電話壹 │
│    │之後某時│000-0000000號電話聯 │        │毒品罪      │支沒收之；未扣案之販賣第│
│    │        │繫毒品交易事宜。吳俊│        │            │二級毒品所得新臺幣仟元│
│    │        │平遂於彰化縣彰化市彰│        │            │沒收，如全部或一部不能沒│
│    │        │南路4段路旁，販賣價 │        │            │收時，以其財產抵償之。  │
│    │        │額3000元之第二級毒品│        │            │                        │
│    │        │甲基安非他命予陳孟坤│        │            │                        │
│    │        │。                  │        │            │                        │
├──┼────┼──────────┼────┼──────┼────────────┤
│ 2  │99年9月 │陳孟坤以門號0000-000│2000元  │毒品危害防制│吳俊平販賣第二級毒品，累│
│    │30日晚間│065號行動電話，撥打 │        │條例第4條第2│犯，處有期徒刑肆年陸月。│
│    │21時30分│吳俊平所使用之門號  │        │項販賣第二級│扣案之NOKIA牌行動電話壹 │
│    │之後某時│0000-000000號行動電 │        │毒品罪      │支沒收之；未扣案之販賣第│
│    │        │話聯繫毒品交易事宜。│        │            │二級毒品所得新臺幣貳仟元│
│    │        │吳俊平遂於南投縣草屯│        │            │沒收，如全部或一部不能沒│
│    │        │鎮○○路高速公路橋下│        │            │收時，以其財產抵償之。  │
│    │        │某處，販賣價額2000元│        │            │                        │
│    │        │之第二級毒品甲基安非│        │            │                        │
│    │        │他命予陳孟坤及綽號「│        │            │                        │
│    │        │小胖」之人。        │        │            │                        │
├──┼────┼──────────┼────┼──────┼────────────┤
│ 3  │99年10月│陳孟坤以門號0000-000│3000元  │毒品危害防制│吳俊平販賣第二級毒品，累│
│    │3日17時 │065號行動電話，撥打 │        │條例第4條第2│犯，處有期徒刑年伍月。│
│    │36分之後│吳俊平所使用之門號09│        │項販賣第二級│扣案之NOKIA牌行動電話壹 │
│    │某時    │00-000000號行動電話 │        │毒品罪      │支沒收之；未扣案之販賣第│
│    │        │聯繫毒品交易事宜。吳│        │            │二級毒品所得新臺幣仟元│
│    │        │俊平遂於彰化縣彰化市│        │            │沒收，如全部或一部不能沒│
│    │        │彰南路4段「小墾丁遊 │        │            │收時，以其財產抵償之。  │
│    │        │樂場」前，販賣價額  │        │            │                        │
│    │        │3000元之第二級毒品甲│        │            │                        │
│    │        │基安非他命予陳孟坤及│        │            │                        │
│    │        │綽號「小胖」之人。  │        │            │                        │
├──┼────┼──────────┼────┼──────┼────────────┤
│ 4  │99年10月│陳孟坤以門號0000-000│4000元  │毒品危害防制│吳俊平販賣第二級毒品，累│
│    │13日上午│065號行動電話，撥打 │        │條例第4條第2│犯，處有期徒刑年伍月。│
│    │6時52分 │吳俊平所使用之門號09│        │項販賣第二級│扣案之NOKIA牌行動電話壹 │
│    │之後某時│00-000000號行動電話 │        │毒品罪      │支沒收之；未扣案之販賣第│
│    │        │聯繫毒品交易事宜。吳│        │            │二級毒品所得新臺幣肆仟元│
│    │        │俊平遂於南投縣草屯鎮│        │            │沒收，如全部或一部不能沒│
│    │        │碧興路與陳平巷之路口│        │            │收時，以其財產抵償之。  │
│    │        │處，販賣價額4000元之│        │            │                        │
│    │        │第二級毒品甲基安非他│        │            │                        │
│    │        │命予陳孟坤及綽號「小│        │            │                        │
│    │        │胖」之人。          │        │            │                        │
├──┼────┼──────────┼────┼──────┼────────────┤
│ 5  │99年10月│吳俊平以門號0000-000│無      │毒品危害防制│吳俊平販賣第二級毒品，累│
│    │22日下午│255號行動電話，撥打 │        │條例第4條第2│犯，處有期徒刑年伍月。│
│    │14時8分 │張淑皪所使用之門號09│        │項販賣第二級│扣案之NOKIA牌行動電話壹 │
│    │之後某時│00-000000號行動電話 │        │毒品罪      │支沒收之。              │
│    │        │聯繫毒品交易事宜。吳│        │            │                        │
│    │        │俊平遂於彰化縣彰化市│        │            │                        │
│    │        │彰南路大竹橋旁之「統│        │            │                        │
│    │        │一超商」前，販賣價額│        │            │                        │
│    │        │1500元之第二級毒品甲│        │            │                        │
│    │        │基安非他命予張淑皪。│        │            │                        │
│    │        │惟迄未獲張淑皪支付毒│        │            │                        │
│    │        │品價金。            │        │            │                        │
└──┴────┴──────────┴────┴──────┴────────────┘
附表二：
┌──┬────┬──────────┬──────┬────────────┐
│編號│ 時  間 │      犯罪方式      │觸犯法條及罪│ 量  刑                 │
│    │        │                    │名          │                        │
├──┼────┼──────────┼──────┼────────────┤
│ 1  │99年9月 │林清江以門號0000-000│藥事法第83條│吳俊平共同犯藥事法第八十│
│    │23日10時│093號行動電話，撥打 │第1項轉讓禁 │三條第一項轉讓禁藥罪，累│                 │
│    │之後某時│吳俊平所使用之門號  │藥罪        │犯，處有期徒刑捌月。扣案│
│    │        │0000-000000號行動電 │            │之NOKIA牌行動電話壹支沒 │
│    │        │話，詢問有無甲基安非│            │收之。                  │
│    │        │他命，吳俊平即表示會│            │                        │
│    │        │請呂兆恩拿過去等語。│            │                        │
│    │        │呂兆恩遂於林清江位於│            │                        │
│    │        │彰化縣彰化市○○路5 │            │                        │
│    │        │段88巷44號住處，無償│            │                        │
│    │        │轉讓禁藥甲基安非他命│            │                        │
│    │        │1包給林清江施用。   │            │                        │
│    │        │                    │            │                        │
├──┼────┼──────────┼──────┼────────────┤
│ 2  │99年10月│蔡翔宇以門號0000-000│藥事法第83條│吳俊平犯藥事法第八十三條│
│    │3日21時 │393號行動電話，撥打 │第1項轉讓禁 │第一項轉讓禁藥罪，累犯，│
│    │12分之後│吳俊平所使用之門號  │藥罪        │處有期徒刑捌月。扣案之  │
│    │某時    │0000-000000號行動電 │            │NOKIA牌行動電話壹支沒收 │
│    │        │話聯繫後，吳俊平即前│            │之。                    │
│    │        │往蔡翔宇位於彰化縣彰│            │                        │
│    │        │化市○○○街326巷10 │            │                        │
│    │        │號住處，將禁藥甲基安│            │                        │
│    │        │非他命1包無償轉讓給 │            │                        │
│    │        │蔡翔宇施用。        │            │                        │
├──┼────┼──────────┼──────┼────────────┤
│ 3  │99年10月│蔡東霖於99年10月27日│刑法第30條第│吳俊平幫助施用第一級毒品│
│    │27日18時│18時30分許，以門號09│1項前段、毒 │，累犯，處有期徒刑伍月。│
│    │30分之後│00-000000號行動電話 │品危害防制條│扣案之NOKIA牌行動電話壹 │
│    │某時    │，與吳俊平所持用之門│例第10條第1 │支沒收之。              │
│    │        │號0000-000000號行動 │項之幫助施用│                        │
│    │        │電話聯絡，請吳俊平代│第一級毒品罪│                        │
│    │        │為尋找海洛因之來源。│            │                        │
│    │        │之後蔡東霖即至吳俊平│            │                        │
│    │        │位於彰化縣芬園鄉同安│            │                        │
│    │        │村大彰路3段445巷30號│            │                        │
│    │        │住處，吳俊平即基於幫│            │                        │
│    │        │助施用第一級毒品之犯│            │                        │
│    │        │意，向蔡東霖收取1000│            │                        │
│    │        │元後，自己再出資1000│            │                        │
│    │        │元，並獨自前往彰化縣│            │                        │
│    │        │彰化市○○路路旁，向│            │                        │
│    │        │姓名、年籍不詳、綽號│            │                        │
│    │        │「小胖」之成年男子購│            │                        │
│    │        │買價值2000元之海洛因│            │                        │
│    │        │1包，隨即返回其上開 │            │                        │
│    │        │住處，將購得之海洛因│            │                        │
│    │        │置於紙上，均分一半予│            │                        │
│    │        │蔡東霖，蔡東霖旋於該│            │                        │
│    │        │處施用其分得之海洛因│            │                        │
│    │        │完畢。              │            │                        │
└──┴────┴──────────┴──────┴────────────┘